【裁判字號】    98,易,1100
【裁判日期】    990222
【裁判案由】    違反保護令
【裁判全文】
臺灣桃園地方法院刑事判決              98年度易字第1100號
公  訴  人  臺灣桃園地方法院檢察署檢察官
被      告  乙○○
上列被告因違反保護令案件，經檢察官聲請簡易判決處刑（98年
度偵緝字第744 號），本院改依通常程序審理，判決如下：
    主  文
乙○○無罪。
    理  由
一、公訴意旨略以：被告乙○○與甲○○○係母子，2 人間具有
    家庭暴力防治法第3 條第2 款所定之家庭成員關係。乙○○
    因有酗酒習慣，經常於酒後以不雅言詞出言辱罵，並徒手毆
    打甲○○○，對其施予精神上及身體上之不法侵害，經甲○
    ○○向臺灣桃園地方法院聲請民事保護令，並由該院於民國
    97年8 月25日，以97年度家護字第681 號民事通常保護令，
    裁定核定乙○○除不得對甲○○○實施身體上或精神上不法
    侵害行為，及不得其直接或間接為騷擾之聯絡行為外，尚應
    完成每2 週至少1 小時之戒酒教育、為期12週之處遇計劃。
    詎乙○○收受上述保護令裁定正本後，竟未遵守該民事通常
    保護令，於97年10月20日起至98年2 月9 日間，經桃園縣政
    府衛生局多次發函要求乙○○依指定時間至指定地點參加戒
    酒教育團體，竟均未前往，違反法院所核發之上開民事通常
    保護令，因認被告涉犯家庭暴力防治法第61條第5 款之違反
    保護令罪嫌。
二、按犯罪事實應依證據認定之，無證據不得認定犯罪事實；不
    能證明被告犯罪或其行為不罰者應諭知無罪之判決，刑事訴
    訟法第154 條第2 項、第301 條第1 項分別定有明文。又事
    實之認定，應憑證據，如未能發現相當證據，或證據不足以
    證明，自不能以推測或擬制之方法，以為裁判基礎；認定不
    利於被告之事實，須依積極證據，苟積極證據不足為不利於
    被告事實認定時，即應為有利於被告之認定，更不必有何有
    利之證據；認定犯罪事實，所憑之證據，無論直接或間接證
    據，其為訴訟上之證明，須於通常一般之人均不致於有所懷
    疑，而得確信其為真實之程度者，始得據之為有罪之認定，
    倘其證明尚未達到此一程度，而有合理性懷疑之存在時，即
    無從為有罪之認定（最高法院40年臺上字第86號、30年上字
    第816 號、76年台上字第4986號判例要旨參照）。
三、公訴意旨認被告涉有上開罪嫌，無非係以桃園縣衛生局函文
    、本院97年度家護字第681 號民事通常保護令、檢送文件表
    、龜山分局函文、協尋名冊回覆表、送達證書、照片、相對
    人未到達執行機構通知書等為其主要論據。惟被告堅決否認
    有違反保護令之犯行，辯稱：伊雖知道有保護令，但不知要
    去哪裡報到參加戒酒教育等語。
四、本件被告已知悉法院核發保護令命其應參加戒酒教育，且未
    在桃園縣衛生局指定之時間參加戒酒教育等情，為被告所不
    爭執，且有上開通常保護令、檢送文件表、桃園縣政府衛生
    局及龜山分局函文所附各項資料、照片卷可考，堪信為真。
    是本案所應審究者，厥為被告是否有故意違反保護令所裁定
    應完成加害人處遇計畫之主觀犯意。
五、經查，桃園縣衛生局雖對被告斯時之戶籍所在地即桃園縣龜
    山鄉○○街22號送達應依指定時間地點報到接受戒酒教育團
    體之通知函，然依卷附龜山分局偵查隊公文交辦單之記載，
    被告上開租屋處之房東既於98年1 月23日表示被告已退租一
    年多，退租後不知去向等語，則桃園縣衛生局於97年10月20
    日及12月30日發函通知被告接受戒酒教育團體時，被告顯已
    離去上開送達地址而未實際居住該處，且去向不明，尚難認
    被告已知悉應依指定時間地點報到接受戒酒教育團體之訊息
    ，自不得遽以推論被告有違反保護令所裁定應完成加害人處
    遇計畫之主觀犯意。況被告在上開民事通常保護令案件中雖
    為家庭暴力之加害人，然法院並未對被告諭知限制住居之強
    制處分，被告自仍保有憲法所保障之居住及遷徙自由，且亦
    查無被告負有應主動向相關單位陳報最新住居所之法律依據
    ，實難僅因被告搬離原戶籍地址致未能收受上開桃園縣衛生
    局之通知函文，即率以違反保護令之罪責相繩。
六、綜上論述，本件公訴意旨所憑事證尚無從形成被告有罪論斷
    之確信，此外，復查無其他積極事證足以證明被告確有違反
    保護令之犯行，自屬不能證明其犯罪，揆諸首揭法條、判例
    要旨及說明，應諭知被告無罪之判決。
七、本件檢察官原聲請以簡易判決處刑，惟經本院認有刑事訴訟
    法第451 條之1 第4 項但書第3 款所定之情形，依同法第45
    2 條之規定，本件爰改依通常程序審判之，末此敘明。
據上論斷，應依刑事訴訟法第452 條、第284 條之1 、第301 條
第1 項，判決如主文。
本案經檢察官潘怡華到庭執行職務。
中    華    民    國    99    年    2     月    22    日
                刑事第十二庭    法  官  魏 于 傑
以上正本證明與原本無異。
得於十日內上訴。
                                書記官  劉 乙 錡
中    華    民    國    99    年    2     月    22    日

司法院資訊處製作；財團法人民間司法改革基金會備份。
